臺灣高等法院臺南分院刑事判決　　　　　　九十一年度上易字第四二號　Ａ
　　　上　訴　人
　　　即　被　告　乙　○　○
右上訴人因傷害等案件，不服臺灣臺南地方法院九十年度易字第一八八二號中華民國
九十年十月二十二日第一審判決（起訴案號：臺灣臺南地方法院檢察署九十年度偵字
第九二五五號），提起上訴，本院判決如左：
      主      文
上訴駁回。
      事      實
一、乙○○與甲○○原為配偶關係（業經臺灣臺南地方法院於民國九十年六月二十八
    日以九十年度婚字第二一六號判決離婚確定在案），其等於婚姻期間，因乙○○
    懷疑甲○○與人有婚外情及財務問題，而時常爭吵，民國八十九年十二月四日二
    十二時許，甲○○返回台南縣善化鎮○○路二號住處後，乙○○竟持排骨刀（未
    扣案）抵住甲○○之脖子，脅迫甲○○行下跪之無義務之事。乙○○復另行起意
    ，於翌日零時許，基於傷害人身體之犯意，持掃把柄（未扣案）毆打甲○○，致
    甲○○受有左肩瘀傷（三公分Ｘ三公分）、左側鼠蹊部瘀傷（二公分Ｘ七公分）
    之傷害。
二、案經甲○○訴請臺灣臺南地方法院檢察署檢察官偵查起訴。
      理      由
一、訊據上訴人即被告乙○○坦承於前揭時、地與告訴人甲○○發生拉扯、爭執等情
    不諱，然矢口否認有何不法犯行，辯稱：並未持刀強迫告訴人下跪，亦未毆打告
    訴人云云。然查：
  (一)上開犯罪事實，業據告訴人甲○○指訴甚詳，並有診斷證明書一紙在卷可按。參
    以被告迭於偵查、原審及本院審理中供承：案發當日有與告訴人發生拉扯之情，
    堪認告訴人所訴非虛。另告訴人曾以被告之前開行為聲請核發民事通常保護令及
    訴請裁判離婚，亦經台灣台南地方法院審認屬實，有九十年度家護字第一九○號
    通常保護令及九十年度婚字第二一六號民事案卷在卷可按。
  (二)雖證人即告訴人與被告所生長子黃啟昌於原審證稱：案發當天伊僅聽見父母爭吵
    之聲音，並未看見父親有何暴力行為等語。而證人即告訴人與被告所生之次子黃
    翔楠於原審證稱：伊曾見父親在二樓「房間」持刀抵住母親脖子，教母親下跪，
    事隔「多日」後，復見父親持掃把柄在二樓房間內毆打母親等語，告訴人亦於原
    審指稱：被告係在二樓「客廳」拿刀子叫伊下跪，後伊去洗澡，洗完被告便在二
    樓房間內打伊，當時門關著，其子並未看見等語多所出入，而難盡信。惟證人黃
    啟昌另稱：伊僅探頭一、二分鐘，十一時後便在房間聽收音機，沒有聽見後來發
    生之事，故尚不能憑其證述，即認被告無於該證人未見之時，亦無脅迫、傷害告
    訴人之事實。且參據上開診斷證明書記載告訴人就診日期確為八十九年十二月五
    日，而被告於偵訊中亦不諱言有與告訴人拉扯，致告訴人碰到桌椅之情。另前開
    民事案卷第十頁所附切結書明載：「我乙○○因與妻子甲○○因故爭吵，曾有毆
    打．．．出言恐嚇、持刀威脅．．．」等語，及證人即告訴人之弟李進益於原審
    民事庭審理九十年度婚字第二一六號民事案卷時證稱：上開切結書係被告自己寫
    的，伊只是糾正被告錯別字，伊不知告訴人於七十八年有離家出走等語，以及告
    訴人於原審指稱：除本件外，被告並未曾持掃把毆打伊等語。足證，被告確有於
    是日持刀脅迫及毆打告訴人之事實，被告辯稱上開切結書係七十八年間，因告訴
    人鬧離家出走，為安撫告訴人所書云云，亦非可採。
  (三)綜上所述，雖證人黃啟昌、黃祥楠，因與被告與告訴人為親子關係，所為證詞不
    無偏頗匿飾之情，而不能採信。然依上開診斷證明書、切結書，參以同年民事保
    護令及民事判決所認事實，仍足認被告確有持刀脅迫告訴人下跪，及毆傷告訴人
    之事實。被告辯稱並無上開犯行云云，應係事後卸責之詞，不足採信。
二、查被告乙○○以脅迫使人行無義務之事，又傷害人之身體，核其所為係犯刑法第
    三百零四條第一項強制罪及第二百七十七條第一項之傷害罪。又被告所犯上開二
    罪間犯意各別，罪名有異，應予分論併罰。
三、原審援引刑事訴訟法第二百九十九條第一項前段，刑法第三百零四條、第二百七
    十七條第一項、第五十一條第五款、第四十一條第一項前段，罰金罰鍰提高標準
    條例第一條前段、第二條之規定，並參酌被告因懷疑與告訴人不忠及財務問題與
    告訴人爭吵失和而犯罪，告訴人受傷程度雖非甚重，然被告所為已嚴重破壞家庭
    和諧終致離異，且犯後否認犯行等一切情狀，並就脅迫使人行無義務之事部分，
    量處有期徒刑參月，並諭知如易科罰金，以參佰元折算壹日及就傷害人之身體部
    分，量處有期徒刑參月，及諭知如易科罰金，以參佰元折算壹日。並定應執行刑
    為有期徒刑肆月，如易科罰金，以參佰元折算壹日。並以被告犯罪所用之排骨刀
    、掃把柄等物並未扣案，為免執行上之困難，爰不諭知沒收等情。本院經核其認
    事用法，均無不當，量刑亦稱妥適。被告上訴意旨，猶執前詞，否認犯罪，為無
    理由，應予駁回。
據上論斷，應依刑事訴訟法第三百六十八條，判決如主文。
本案經檢察官楊治宇到庭執行職務。
中    華    民    國      九十一      年      二      月        六      日
      臺灣高等法院臺南分院刑事第六庭
                                      審判長法官  楊    明    章
                                            法官  戴    勝    利
                                            法官  顏    基    典
右正本證明與原本無異。
不得上訴。
                                      法院書記官  呂    嘉    文
中    華    民    國      九十一      年      二      月       七       日
附錄本判決論罪科刑法條：
刑法第三百零四條第一項
  以強暴、脅迫使人行無義務之事或妨害人行使權利者，處三年以下有期徒刑、拘役
  或三百元以下罰金。
刑法第二百七十七條第一項
  傷害人之身體或健康者，處三年以下有期徒刑、拘役或一千元以下罰金。
